臺灣高等法院高雄分院刑事判決
111年度上訴字第273號
上  訴  人  
即  被  告  李峰賢




選任辯護人  蔡念辛律師(法扶律師)
上列上訴人因違反槍砲彈藥刀械管制條例案件，不服臺灣屏東地
方法院109年度重訴字第19號，中華民國111年1月27日第一審判
決（起訴案號：臺灣屏東地方檢察署108年度偵字第8904號），
提起上訴，本院判決如下：
    主  文
原判決關於李峰賢罪刑部分撤銷。
李峰賢犯非法持有可發射子彈具殺傷力槍枝罪，累犯，處有期徒
刑參年肆月，併科罰金新臺幣陸萬元，罰金如易服勞役，以新臺
幣壹仟元折算壹日，扣案附表編號1改造手槍壹支沒收。又犯非
法持有子彈罪，累犯，處有期徒刑柒月，併科罰金新臺幣壹萬元
，罰金如易服勞役，以新臺幣壹仟元折算壹日。應執行有期徒刑
參年捌月，併科罰金新臺幣陸萬元，罰金如易服勞役，以新臺幣
壹仟元折算壹日。
    事  實
一、李峰賢明知可發射子彈具有殺傷力之槍枝、子彈，均屬槍砲
    彈藥刀械管制條例所列管之違禁物，未經中央主管機關許可
    ，不得持有，竟基於持有可發射子彈具有殺傷力之槍枝、子
    彈之犯意，先於108 年10月12日18時許，在高雄市大寮區內
    某處，自身分不詳之成年人以不詳價額購得如附表編號1 所
    示可發射子彈具有殺傷力之槍枝（槍枝管制編號0000000000
    號）1 支，而自斯時起持有之。其後復基於持有子彈之犯意
    ，前往高雄市鳳山區五甲二路某址，自身分不詳、綽號「小
    陳」（下稱「小陳）」之成年人以4,000 元購得如附表編號
    2 所示之子彈共10顆，並自斯時起持有之（即起訴書犯罪事
    實欄一、㈠㈡部分）。嗣經警循線於108 年10月12日21時30分
    許，因違反槍砲彈藥刀械管制條例案件，經檢察官通緝，而
    在屏東縣○○鄉○○路0 巷00號與周俊進（另行判決）同處一室
    時為警逮捕，並當場扣得李峰賢持有如附表編號1 、2 所示
    之物。
二、案經屏東縣政府警察局屏東分局報告臺灣屏東地方檢察署檢
    察官偵查起訴。
    理  由
壹、證據能力：
    被告以外之人於審判外之陳述，雖不符刑事訴訟法第159條
    之1至第159條之4之規定，而經當事人於審判程序同意作為
    證據，法院審酌該言詞陳述或書面陳述作成時之情況，認為
    適當者，亦得為證據，刑事訴訟法第159條之5第1項定有明
    文。查本判決所引用屬於傳聞證據之部分，均已依法踐行調
    查證據程序，且檢察官、上訴人即被告李峰賢（下稱被告李
    峰賢）、辯護人於本院審理時，均明示同意有證據能力（見
    本院卷第160-161頁），審酌該等證據作成時情況，並無違
    法取證之瑕疵，且無顯不可信之情形，復與待證事實有關聯
    性，以之作為證據應屬適當，爰依上引刑事訴訟法認定有證
    據能力。
貳、認定犯罪事實所憑證據及得心證理由：
一、訊據被告李峰賢對於事實欄所載購買槍彈之事實，固供認不
    諱，惟辯稱改造槍彈係同時向董德華購得，董德華告以為避
    免同時被查獲，所以槍枝及子彈分別放在不同之地方，因要
    求伊到另外一個處所拿取購買之子彈，因此槍彈是同時購得
    ，而非分別購得，因此不應分論併罰云云。　　
二、經查：　　
  ㈠被告李峰賢對於事實欄所載購買槍彈之事實，業據其於原審
    及本院審理時坦承不諱（原審卷第107 、108 、312 、313 
    頁、本院卷第160頁），並有搜索扣押筆錄暨扣押物品目錄
    表、扣押物品清單、搜索暨扣押照片等卷可稽（見警卷第37
    至41、53至57、91至93頁，偵卷第123 頁，原審卷第71頁）
    ，復有附表編號1 、2 所示之物扣案可憑。扣案附表編號1 
    、2 所示槍枝、子彈，分別經內政部警政署刑事警察局以檢
    視法、性能檢驗法及試射法實施鑑定，其結果分別如附表編
    號1 、2 之鑑定結果所載等情，有內政部警政署刑事警察局
    109 年1 月31日刑鑑字第1088007074號鑑定書、110 年8 月
    24日刑鑑字第1100088032號函、110 年4 月15日刑鑑字第11
    00010749號函在卷為憑（見偵卷第135 至142 頁；原審卷第
    145 、217 頁），可知經警方扣得附表編號1 、2 所示之槍
    枝、子彈確具殺傷力無訛，是被告李峰賢前揭自白與事實相
    符，堪信為真實。
　㈡被告李峰賢於警詢中供稱：「（查扣手槍1支子彈11顆是何時
    ？何地？向何人所購得？如何聯絡？價錢為何？）於108年1
    0月7日在網路奇摩網站購買，以新台幣《下同》5萬元向桃園
    傑國模型店購買的，在10月9日收到後，於108年10月10日18
    時，在高雄市大寮區光明路88交流道請董德華之男子幫我改
    槍，我花2萬元請他幫我改槍管及撞針，董德華之男子改好
    後於108年10月12日18時約在高雄市大寮區光明路88交流道
    將槍枝還給我。」、「（你如何知道董德華之男子有在改槍
    ？）我朋友告訴我的。」、「（該查扣子彈11顆是何時？何
    地？向何人所購得？如何聯絡？價錢為何？）於108年10月1
    2日19時在南雄市○○區○○○路○○號『小陳』之男子購買，以4400
    元購買，我沒有他的聯絡方式，是在高雄市鳳山區五甲二路
    上住宅，正確地址我不知道綽號『小陳』之男子主動向我推銷
    的，我聽到價錢不錯就當場向他購買，他馬上從包包內拿出
    來給我。」等語（見警卷第7-8頁）；於第2次警詢中亦坦承
    上開供述屬實（見警卷第14頁）；於第3次警詢時供稱：花2
    萬元請「董德華」改造手槍一節屬實（見偵查卷第198頁）
    ，依被告李峰賢上開所述，其係於108年10月10日取得改造
    之手槍；同年月12日購得子彈，價格及時間各不同，且槍、
    彈之來源亦異。
　㈢之後於檢察官偵查中亦供稱：「（扣案之手槍及子彈11顆何
    來？）我是於108年10月7日在奇摩網站買的，於10月9日收
    到，10月10日拿到大寮區光明路請董德華幫我改槍，我有給
    他2萬元，董德華說將槍管及滑套拆下來給他，他改好交給
    我後我再自己組裝，他於10月12日18時多許改好後在大寮交
    還給我。」、「（子彈何來？）於108年10月12日在鳳山區
    五甲二路向一名小陳的人買的因為他之前有向我推銷過。」
    等語（見偵查卷第17頁）；嗣又具結證稱：「（你在108年1
    0月12日被查獲持有手槍1支、子彈11顆，如何而來？）手槍
    是我跟桃園模型店買的，付2萬元給董德華，由他改造完成
    ；子彈是我在108年10月12日中午我在五甲二路跟綽號小陳
    男子購買」等語（見偵查卷第155頁），於警偵訊中始終供
    稱手槍係委由自稱「董德華」者改造；子彈係向「小陳」之
    男子所購買，未曾供稱子彈部分亦係自稱「董德華」所出售
    ，而交待被告李峰賢向不詳姓名「小陳」之男子取貨，參以
    槍彈價金不同，價金交付對象亦異，所供並無不合理，甚至
    於原審行準備程序時亦僅供稱：小陳是董德華介紹給我買子
    彈的人（見原審卷第108頁），且分別購買槍彈者亦非絕無
    僅有，是被告李峰賢上開於警偵訊所述應屬可信。被告李峰
    賢辯護人於本院主張槍彈來源均係同一人；被告李峰賢亦主
    張槍彈係共同被查獲，並沒有另外購買，賣槍的人跟我說他
    們為了分擔風險，先錢付給他們，子彈是之後再去跟他朋友
    小陳拿的云云（見本院卷第116頁、160頁），自難採信。
　㈣從而，本案事證明確，被告李峰賢上揭非法持有可發射子彈
     具殺傷力槍枝、子彈犯行，均可認定。　
參、論罪科刑：
 一、行為後法律有變更者，適用行為時之法律。但行為後之法
    律有利於行為人者，適用最有利於行為人之法律，刑法第2 
    條第l 項定有明文。本件被告李峰賢行為後，槍砲彈藥刀械
    管制條例第4 條第1 項第1 款、第7 條、第8 條業於109 年
    6 月10日修正公布，並於同年月12日生效。本案如附表編號
    1 所示槍枝均無從認定係制式槍枝，應屬非制式槍枝，依現
    行法則屬槍砲彈藥刀械管制條例第4 條第1 項第1 款所列「
    槍砲」。是被告李峰賢所犯為修正前槍砲彈藥刀械管制條例
    第8條第4 項之罪，法定刑度為3 年以上10年以下有期徒刑
    ，併科700 萬元以下罰金；修正後槍砲彈藥刀械管制條例第
    7 條第4 項之罪，法定刑度為5 年以上有期徒刑，併科1,00
    0 萬元以下罰金，比較新舊法結果，修正前之槍砲彈藥刀械
    管制條例第8 條第4 項之規定對被告李峰賢較為有利，自應
    適用修正前之槍砲彈藥刀械管制條例第8 條第4 項規定對被
    告李峰賢論處。　　
二、核被告李峰賢所為，係犯修正前槍砲彈藥刀械管制條例第8 
    條第4 項之非法持有可發射子彈具殺傷力之槍枝罪，與槍砲
    彈藥刀械管制條例第12條第4 項之非法持有子彈罪。被告李
    峰賢分別自自稱係董德華之不詳之成年人，及「小陳」購入
    附表編號1 所示可發射子彈具有殺傷力之槍枝，及附表編號
    2所示之子彈，則犯意各別，行為互殊，應分論併罰。被告
    李峰賢主張係一行為觸犯二罪名之想像競合犯，尚難採信。
三、公訴意旨認被告李峰賢係犯非法製造可發射子彈具殺傷力之
    槍枝罪及非法寄藏子彈罪嫌。然就其製造槍枝部分，業經原
    判決說明不另為無罪之判決（未據檢察官聲明上訴，已經確
    定），而非法製造可發射子彈具殺傷力之槍枝罪與非法寄藏
    可發射子彈具殺傷力之槍枝罪間，其寄藏行為乃製造行為之
    當然結果，應為製造行為所吸收；寄藏子彈部分，亦無證據
    證明係受寄，惟寄藏與持有及製造與持有併列於同一條項之
    中，科刑之法條相同，製造、寄藏本身又包括持有，只是行
    為態樣不同，自得逕依非法持有罪論處，無庸引用刑事訴訟
    法第300 條變更起訴法條。
四、被告李峰賢於107年間因妨害公務案件，經原審法院以107 
    年度簡字第108號判決判處有期徒刑4月確定入監執行後，於
    107年10月28日執行完畢出監等情，有臺灣高等法院被告前
    案紀錄表在卷可按。被告李峰賢皆於受有期徒刑之執行完畢
    後，5年以內故意再犯本案有期徒刑以上之罪，符合累犯之
    要件，應依刑法第47條第1項規定，均論以累犯，且本案與
    前案執行完畢之時間相去僅1年，再依本案犯罪情節，並無
    司法院釋字第775號解釋意旨所指個案應量處最低法定刑、
    又無法適用刑法第59條規定減輕，應由法院依該解釋意旨裁
    量不予加重最低本刑之情形，爰就所犯之罪加重其刑。
五、犯槍砲彈藥刀械管制條例之罪，於偵查或審判中自白，並供
    述全部槍砲、彈藥、刀械之來源及去向，因而查獲或因而防
    止重大危害治安事件之發生者，減輕或免除其刑，同條第18
    條第4 項定有明文。被告李峰賢固供稱附表所示槍枝、子彈
    來自所謂「董德華」等語（見警卷第7 、8 、13至15、22、
    23頁；偵卷第17、27、153 至155 、166 至168 、197 至20
    4 、239 頁）。惟經屏東縣○○○○○○○○○○○○○○○○路○○○○○○○○○○
    ○○號aa730318向傑國模型店購買手槍一把之交易記錄，資料
    顯示未有此帳號申請及交易紀錄，再經調閱董德華名下申請
    手機門號，查無與友人劉政哲、馬睿麟及改槍師傅柯順興等
    人聯繫通聯記錄，故無法針對董德華溯源；並無因被告李峰
    賢之供述而查獲之情事等語，有屏東縣政府警察局屏東分局
    110 年6 月10日屏警分偵字第11031985800 號函暨檢附之員
    警職務報告存卷可參（見原審卷第193 至200 頁）；臺灣屏
    東地方檢察署檢察官固函覆已查獲被告李峰賢之槍枝上手等
    語（見原審卷第205頁）。惟該槍枝上手並非被告李峰賢持
    有如附表編號1 、2 所示槍枝、子彈之來源（見原審卷第19
    8頁職務報告），且未查獲相關改造槍枝之工具，亦無從推
    認係董德華所改造。自與前揭減輕或免除其刑之要件不符，
    並無槍砲彈藥刀械管制條例第18條第4 項減刑規定之適用。
    　　
六、上訴論斷之理由：
　　原審認被告李峰賢犯罪事證明確，據以論罪科刑，固非無見
    。被告李峰賢上訴意旨以不應依累犯加重云云，如前所述，
    並無理由，惟查：
　㈠槍砲彈藥刀械管制條例第18條第4 項法定減輕或免刑事由，
    依其文義，在於鼓勵犯人供出槍械、彈藥之來源及去向，以
    遏止其來源，並避免流落他人之手而危害治安，此亦係被告
    犯後態度之一，但被告必須於犯後將「本案自己原持有」之
    槍、彈等違禁物取得之來源；如有轉手去向，一併交代清楚
    ，使偵查犯罪機關，得以查獲與自己原持有有關涉案之共犯
    或正犯；或因而防止共犯或正犯利用該違禁物危害重大治安
    ，始得依上開規定減輕或免除其刑罰。如被告為警查獲後積
    極協助犯罪偵查機關為查緝之行為，然所查獲者係「他案之
    正犯或共犯」，而與被告自己持有之槍彈等無任何直接關聯
    性，但既對偵查機關有關槍彈等之查緝行為提供情資，提高
    檢肅之效率，對社會治安之維護有一定所貢獻，且所查獲者
    與本案之犯罪性質相同，基於刑事政策之考量，不論被告之
    動機係出於悔悟，或僅係為自已在量刑上有利之盤算，亦不
    論係出於主動積極，或出於偵查犯罪機關所要求，仍須按查
    獲之大小規模，依刑法第57條第10款所定「犯後態度」為被
    告有利之審酌。　
　㈡量刑事由記載及評價義務：有罪之判決書，應於理由內記載
    「科刑時就刑法第57條或第58條規定事項所審酌之情形，刑
    法第310條第3款定有明文。此為法律對法院所課量刑事由記
    載及量刑事由審酌義務，且就重要之量刑事由，不得為過度
    之評價，或評價不足，否則即難謂妥適之量刑。若只記載「
    被告之品性、犯罪之動機、目的、手段等一切情狀」，因僅
    係法律上抽象之一般規定，未說明各該事項之具體情形，量
    刑之妥當與否即無從判斷（最高法院89年台上字第3994號、
    90年台上字第4195號判決參照）。又刑之輕重與行為違法性
    高低息息相關，是縱羅列記載具體之量刑事由，如未說明為
    如何之審酌時，亦於法不合。上開記載及評價，除使上級審
    法院行使量刑審查成為可能，同時藉由理由之記載，提高量
    刑之客觀性，使量刑透明化成為可能。
  ㈢依警方所製作之職務報告記載，現場搜證部分，董德華於110
    年5月1日為警持法院核發之搜索票，當場查獲槍枝滑套1個
    槍管2支，並為董德華所是認；被告李峰賢於警詢中供稱「
    其於108年4、5月間前往現住地找馬睿麟，馬睿麟說在空地
    貨櫃屋內拿改裝好的子彈在試射，並指示其如何前往，到達
    後就看到馬睿麟在貨櫃屋內試槍，並不小心走火打到貨櫃屋
    牆貫穿過去，並留有一處彈孔，且有向其兜售子彈等情，經
    搜證屬實，並報請檢察官指揮偵辦，向法院聲請核發搜索票
    前往屏東縣○○鎮○○路000號查緝，在馬睿麟住居所查扣持有
    及寄藏槍管3支、滑套及彈匣各1個、彈簧4個、步槍子彈2顆
    、撞針11支、彈殼40個、9MM子彈1個（見原審卷第198-199
    頁），馬睿麟部分並經檢察官提起公訴（見原審卷第221頁
    ）；董德華亦經判處罪刑（見原審卷第231頁），上開因被
    告李峰賢之供述而查獲者，雖與其所犯本件無直接關聯性，
    然對槍彈之檢肅、於防犯人民生命、身體、自由等安全，及
    社會秩序之維護，仍有相當之貢獻，基於刑事政策之觀點，
    自應於量刑時加以審酌。  
　㈣原審於量刑時固已為審酌，然僅記載「被告李峰賢於偵查中
    尚配合員警偵辦另案犯罪，並自陳希望下次到法院來不是以
    被告身分，而是擔任志工等語」（見判決第10頁），僅敘述
    被告李峰賢配合警員偵辦另案犯罪客觀經過，並未就查獲之
    數量、規模等重要量刑因素為記載，亦未說明為如何評價，
    所量處之刑即失所依據，難謂妥適之量刑，被告李峰賢上訴
    意旨指摘原判決量刑不當非無理由。自應由本院將原判決關
    於被告李峰賢罪刑(含應執行)部分撤銷改判。　
  ㈤爰審酌被告李峰賢前於88、94、106 、107 年間迭因違反槍
    砲彈藥刀械管制條例經法院判處罪刑，有臺灣高等法院被告
    前案紀錄表在卷可按，非法持有如附表所示槍枝、子彈之數
    量、犯罪動機在於自保（見本院上訴卷第174頁）、持有期
    間僅數小時、犯後始終坦承犯行，被告李峰賢於偵查中配合
    員警偵辦另案犯罪，警方因而查獲馬睿麟持有及寄藏槍管3
    支、滑套及彈匣各1個、彈簧4個、步槍子彈2顆、撞針11支
    、彈殼40個、9MM子彈1個；查獲董德華持有槍枝滑套1個、
    槍管2枝，對檢警關於檢肅槍彈，及社會治安之維護有相當
    之貢獻，再參自陳之學、經歷、工作及家庭現況等語（見本
    院上訴卷第174頁）之智識程度、家庭生活及經濟狀況等一
    切情狀，分別量處如主文第二項所示之刑，並就罰金部分，
    依刑法第42條第3 項前段規定，諭知易服勞役之折算標準。
     
　㈥沒收部分：
　　扣案附表編號1 所示槍枝係違禁物，不問屬於犯罪行為人與
    否，爰依刑法第38條第1 項規定，宣告沒收之； 扣案附表
    編號2 所示子彈業經射擊完畢而喪失其子彈之效用；附表編
    號3 所示子彈不具殺傷力而非屬違禁物，俱不予宣告沒收。
    經核原判決此部分認事用法並無違誤。
　㈦定應執行刑部分：　
　　數罪併罰定執行刑之規定係採限制加重原則，非以累加方式
    定應執行刑，如以實質累加方式定應執行刑，則處罰之刑度
    顯將超過其行為之不法內涵，違反罪責原則，復本於罪責相
    當性之要求，在外部性及內部性界限範圍內，審酌被告所犯
    二罪在時間上相當接近，獨立性不高，對法益侵害之加重效
    應不高等情，就其所犯前揭二罪，依刑法第51條第5 款、第
    7 款規定，定其應執行刑如主文所示，並就併科罰金部分，
    諭知易服勞役之折算標準。至扣案附表編號1部分應併執行
    之。
　七、被告周進成部分另行判決。　
據上論結，應依刑事訴訟法第368條，第369條第1項、第364條、
第299條第1項，判決如主文。
本案經檢察官鍾忠孝到庭執行職務。
中　　華　　民　　國　　111 　年　　6 　　月　　2 　　日
                  刑事第四庭    審判長法  官 黃建榮
                                      法  官 任森銓  
                                      法  官 李嘉興
以上正本證明與原本無異。
如不服本判決應於收受本判決後20日內向本院提出上訴書狀，其
未敘述上訴理由者，並得於提起上訴後20日內向本院補提理由書
狀（均須按他造當事人之人數附繕本）「切勿逕送上級法院」。
中　　華　　民　　國　　111 　年　　6 　　月　　2 　　日
　　　　　　　　　　　　　　　　　　　書記官 盧雅婷
　　　　　　　　　　　　　　　　　　　　　　
附表：
編號 物品名稱 扣案數量 鑑定結果  1 改造手槍 1 支 送鑑手槍1 枝（槍枝管制編號0000000000），認係改造手槍，由仿HK廠USPCOMPACT型半自動手槍製造之槍枝，換裝土造金屬槍管而成，擊發功能正常，可供擊發適用子彈使用，認具殺傷力。  2 具殺傷力之子彈 10顆 送鑑子彈11顆，鑑定情形如下： ⑴5 顆，認均係非制式子彈，由金屬彈殼組合直徑約8.9mm 金屬彈頭而成，採樣2 顆試射：1 顆，可擊發，認具殺傷力；1 顆，無法擊發，認不具殺傷力。所餘3 顆，均經試射，均可擊發，認具殺傷力。 ⑵6 顆，認均係口徑9x19mm制式子彈，採樣2 顆試射，均可擊發，認具殺傷力。所餘4 顆，均經試射，均可擊發，認具殺傷力。  3 不具殺傷力之子彈 1 顆  
附錄本判決論罪科刑法條：
修正前槍砲彈藥刀械管制條例第8 條第4 項
未經許可，持有、寄藏或意圖販賣而陳列第一項所列槍砲者，處
三年以上十年以下有期徒刑，併科新臺幣七百萬元以下罰金。
槍砲彈藥刀械管制條例第12條第4 項
未經許可，持有、寄藏或意圖販賣而陳列子彈者，處五年以下有
期徒刑，併科新臺幣三百萬元以下罰金。